【裁判字號】    99,交聲,865
【裁判日期】    990723
【裁判案由】    違反道路交通管理處罰條例聲明異議
【裁判全文】
臺灣士林地方法院交通事件裁定        99年度交聲字第865號
原處分機關  交通部公路總局臺北區監理所蘆洲監理站
異  議  人
即受處分人  甲○○
上列異議人即受處分人因違反道路交通管理處罰條例案件，對於
交通部公路總局臺北區監理所蘆洲監理站於民國99年7 月16日所
為之處分（原處分案號：北監蘆字第裁46-C00000000號）聲明異
議，本院裁定如下：
    主  文
原處分關於甲○○汽車駕駛人，駕駛汽車經測試檢定酒精濃度超
過規定標準，處罰鍰新臺幣肆萬伍仟元部分撤銷。
上開撤銷部分，甲○○汽車駕駛人，駕駛汽車經測試檢定酒精濃
度超過規定標準，處罰鍰新臺幣伍仟元。
    理  由
一、按汽車駕駛人飲用酒類或其他類似物後其吐氣所含酒精濃度
    超過每公升0.25毫克或血液中酒精濃度超過百分之0.05以上
    者，不得駕車，道路交通安全規則第114 條第2 款定有明文
    ；次按汽車駕駛人，駕駛汽車經測試檢定有酒精濃度超過規
    定標準者，處新臺幣15,000元以上60,000元以下罰鍰，並當
    場移置保管其車輛及吊扣其駕駛執照1 年，並應接受道路交
    通安全講習，道路交通管理處罰條例第24條第1 項第2 款、
    第35條第1 項第1 款亦有明定。
二、原處分意旨略以：異議人即受處分人甲○○於民國99年5 月
    17日19時52分許，駕駛車號CFJ-546 號重型機車（下稱系爭
    機車），行經臺北縣淡水鎮○○路、新市○路路口處，經員
    警對其進行呼氣酒精濃度測試，測得其呼氣酒精濃度測試值
    達0.84mg/L，已逾規定不得駕駛車輛之濃度標準，經警掣單
    舉發違規，爰依道路交通管理處罰條例第35條第1 項第1 款
    、同條例第24條第1 項第2 款（原處分漏列此規定）、違反
    道路交通管理事件統一裁罰基準及處理細則等規定，處罰鍰
    新臺幣（下同）45,000元，吊扣駕駛執照1 年，並施以道安
    講習（受處分人僅就原處分關於裁處罰鍰45,000元部分聲明
    異議，對其餘吊扣駕駛執照、道安講習之處分並無異議，有
    本院公務電話紀錄附卷可稽，本院卷第14頁）。
三、異議意旨略以：受處分人於上揭時、地，因違規左轉為警攔
    下實施酒測，測得呼氣酒精濃度0.84mg/L，超過規定之標準
    而為舉發，上開酒醉駕車之同一事實，業經臺灣士林地方法
    院檢察署檢察官為緩起訴處分，緩起訴期間為1 年，並命受
    處分人向國庫支付4 萬元，受處分人已繳納完畢，依道路交
    通管理處罰條例第35條第8 項規定，原處分應裁決僅繳納不
    足最低罰鍰部分即5,000 元，惟原處分卻裁罰45,000元，應
    予撤銷等語。
四、經查，受處分人於上開時地，酒後騎乘系爭機車，為警測得
    其呼氣酒精濃度為每公升0.84毫克，經舉發酒後駕車違規，
    嗣由臺灣士林地方法院檢察署檢察官於99年6 月11日以99年
    度偵字第7523號為緩起訴處分，緩起訴期間為1 年，並命受
    處分人於緩起訴處分確定後6 個月內向國庫支付4 萬元，受
    處分人已於99年7 月16日向國庫支付上開4 萬元等情，有臺
    北縣政府警察局舉發違反道路交通管理事件通知單、前揭緩
    起訴處分書、執行緩起訴處分命令通知書、臺灣士林地方法
    院檢察署收納款項收據各1 份在卷可佐（本院卷第3 頁、第
    7 至10頁），此部分事實堪以認定。原處分機關於99年7 月
    16日依道路交通管理處罰條例第24條第1 項第2 款、第35條
    第1 項第1 款，違反道路交通管理事件統一裁罰基準及處理
    細則，及違反道路交通管理事件統一裁罰基準表等規定，裁
    處受處分人罰鍰45,000元，吊扣駕駛執照1 年，施以道安講
    習（吊扣駕駛執照1 年、道安講習部分因未聲明異議已確定
    ）之事實，亦有原處分裁決書在卷可稽。按95年2 月5 日生
    效之行政罰法第26條第1 項規定，一行為同時觸犯刑事法律
    及違反行政法上義務規定者，依刑事法律處罰之。但其行為
    應處以其他種類行政罰或得沒入之物而未經法院宣告沒收者
    ，亦得裁處之。究其立法目的，無非以一行為同時觸犯刑事
    法律及違反行政法上義務規定時，由於刑罰與行政罰同屬對
    不法行為之制裁，而刑罰之懲罰作用較強，故依刑事法律處
    罰，即足資警惕時，實無一事二罰再處行政罰之必要，且刑
    事法律處罰，由法院依法定程序為之，較符合正當法律秩序
    ，應予優先適用，但罰鍰以外之沒入或其他種類行政罰，因
    兼具維護公共秩序之作用，為達行政目的，行政機關仍得併
    予裁處。然道路交通管理處罰條例第35條第8 項明定：「前
    項汽車駕駛人，經裁判確定處以罰金低於本條例第92條第3
    項所訂最低罰鍰基準規定者，應依本條例裁決繳納不足最低
    罰鍰之部分」，參以該條項係於94年12月28日增訂，並於95
    年3 月1 日施行，對照行政罰法第26條關於一事不二罰之規
    定，係於94年2 月5 日公布，於95年2 月5 日施行，顯見該
    項規定之立法目的應係考量適用行政罰法第26條後，在酒後
    駕車違規應受刑事處罰者，刑事處罰額度低於行政罰之流弊
    。參酌大法官釋字第503 號所揭示：違反作為義務之行為，
    同時構成漏稅行為之方法而處罰種類相同者，如從其一重處
    罰已足達成行政目的時，即不得再就其他行為併予處罰，始
    符憲法保障人民權利之意旨，並未排除因前揭刑事處罰偏低
    所產生不合理之流弊而特別立法補繳差額之情形。
五、次查，受處分人上開酒駕行為，經檢察官依刑事訴訟法第25
    3 條之2 第1 項第4 款規定為緩起訴處分，並命受處分人向
    國庫支付款項，受處分人係履行檢察官為緩起訴處分之命令
    ，此命令名義上雖非刑罰，但仍是一種特殊處遇措施，造成
    受處分人之財產減少，性質上亦屬干預人民自由之處分，與
    刑事制裁無異，實質上為刑事處罰。故檢察官為緩起訴處分
    並命向國庫支付款項者，其支付款項解釋上亦屬道路交通管
    理處罰條例第35條第8 項所規定之罰鍰，監理機關雖不得再
    為行政裁處，惟若行為人所支付之緩起訴處分金，未達道路
    交通管理處罰條例第92條第3 項所定最低罰鍰基準規定者，
    依該條例第35條第8 項之規定，即須補繳不足最低罰鍰之部
    分，始為適法。參諸違反道路交通管理事件統一裁罰基準表
    之規定，對於駕駛人駕駛機車，而其吐氣所含酒精濃度超過
    每公升0.55毫克以上，其最低應納罰鍰之數額為45,000元，
    本件受處分人在刑事部分，業經檢察官為緩起訴處分，並經
    檢察官命向國庫支付4 萬元，尚不足45,000元之最低罰鍰。
    依上規定，本件受處分人行政罰之罰鍰部分，應於扣除上開
    4 萬元後，處以5,000 元罰鍰，原處分不察，逕裁處最低罰
    罰之全額，殊有未洽。至原處分機關援引交通部95年7 月17
    日交路字第0950006986號函示，並無拘束本院之效力，附此
    敘明。
六、綜上述，受處分人上揭違規行為，既經臺灣士林地方法院檢
    察署檢察官為緩起訴處分確定，命受處分人支付4 萬元予國
    庫，並已履行完畢，原處分機關依道路交通管理處罰條例第
    35條第1 項第1 款規定，又裁處受處分人罰鍰45,000元，殊
    有違誤，應由本院將原處分關於罰鍰部分撤銷，並就此部分
    改諭知裁罰如主文第2 項所示。
據上論斷，依道路交通案件處理辦法第20條前段，裁定如主文。
中    華    民    國    99    年    7     月    23    日
                    交通法庭法  官  陳美彤
以上正本證明與原本無異。
如不服本裁定應於送達後5日內向本院提出抗告狀。
                            書記官  吳旻玲
中    華    民    國    99    年    7     月    23    日

司法院資訊處製作；財團法人民間司法改革基金會備份。
